# 项目公司不承担建造服务的 BOT 模式下会计处理问题

提问人：pjlsmile001 时间：2019-07-25 09:55:35
请教陈版和各位有经验的前辈：
背景：客户 A 作为社会资本方为与政府合作一项 “污水厂建造及运营” 项目，专门出资 2000 万设立项目公司 B（A100% 持股）。B 与政府签订具体合同，合同中约定建造期 1 年，运营期 25 年（由项目公司B负责）。政府为该项目提供土地一块（相关拆迁安置费用、手续费等均纳入项目总投资），26 年后连同污水厂一并移交给政府。在运营期，项目公司 B根据 “污水处理服务费= 单价× 实际污水处理量”计算应收取的污水处理费，如果实际污水处理量低于政府设定 “保底污水量”，则按照 “污水处理服务费 = 单价 × 实际污水处理量 ×60%+ 单价 × 保底污水量 ×40%” 计算。项目公司B 作为甲方与客户 A 另签订“项目承包协议”，约定由 A公司承担该项目建造业务。
请问下面的理解正确吗：
1 、在建造期，A公司按照“建造合同”确认收入，B公司确认“在建工程”，建造期满由 “在建工程” 转入 “无形资产”，并在运营期 25 年内摊销？
2 、该案例中，是否不存在“特许经营权”？若存在，如何确认该项特许经营权的价值？
3 、运营期，若实际污水处理量低于政府设定 “保底污水量”，所计算的污水处理费与直接按照 “实际污水处理量 × 单价” 的差额是否应确认为政府补助？
谢谢大家！！！

回答人：chenyiwei
1 、按现行的《企业会计准则解释第 2 号》第五条，可以这样理解。尽管对项目公司本身是否不确认建造合同收入和成本，仍存在争议。新收入准则实施后，需对照新准则中关于区分主要责任人和代理人的相关规定对此予以重新考虑。
2 、由于本案例中有保底量，但不承诺保底价格（一般约定单位处理费根据物价指数变动相应定期调整），因此采用无形资产模式，无形资产即为特许经营权。
3 、仍确认为营业收入，不是政府补助。BOT 本身是政府购买服务，所以一般不会同时出现政府补助（除非是经过申请后由合同授予方的上级政府拨付的）。